【裁判字號】    89,易,2956
【裁判日期】    891011
【裁判案由】    誣告
【裁判全文】
臺灣臺中地方法院刑事判決                        八十九年度易字第二九五六號
    公  訴  人  臺灣台中地方法院檢察署檢察官
    被      告  甲○○
    被      告  乙○○
右列被告等因誣告案件，經檢察官提起公訴（八十九年度偵字第一一七九六號），本
院判決如左：
    主  文
甲○○、乙○○共同未指定犯人，而向該管公務員誣告犯罪，各處拘役參拾日，如易
科罰金，均以參佰元折算壹日；均各緩刑貳年。
    事  實
一、乙○○於民國八十九年元月廿五日，自任會首，而召集每會新台幣（下同）二萬
    元之互助會，甲○○與陳俊峰均為該互助會之會員。八十九年二月二十五日甲○
    ○原以二千七百元之標息得標，因陳俊峰表示急須用錢，乙○○及甲○○乃應允
    將該次甲○○得標之權利（計得領取二十七萬九千五百元）讓與陳俊峰，並由乙
    ○○分次交付即期支票一紙（面額五萬一千九百元）、現金二萬八千四百元及三
    萬四千六百元予陳俊峰，不足之十六萬四千六百元，則協議由甲○○簽發付款人
    遠東國際商業銀行台中文心分行，帳號五四九–五號，票號ＢＵ0000000
    號，面額十六萬四千六百元之支票一紙經由乙○○交付予陳俊峰，並約定由乙○
    ○於票期屆至前將款項存入甲○○上開帳戶內，以供陳俊峰提兌。甲○○、乙○
    ○二人均明知上開甲○○所簽發之面額十六萬四千六百元支票，業於八十九年二
    月二十八日，在乙○○位於台中市○○區○○路一段一六二號之住處交付陳峻峰
    供為前揭互助會款之一部份，並未遺失，嗣乙○○因聽聞陳峻峰資力有變，惟恐
    陳峻峰如取得上開得標金額後，將有不按期繳交死會會款之虞，其竟與甲○○共
    同基於不讓陳俊峰順利提領上開十六萬四千六百元支票之不法犯意，推由甲○○
    於八十九年三月九日至遠東國際商業銀行台中文心分行，未指定犯人，而以上開
    帳號五四九–五號，票號ＢＵ0000000號，面額十六萬四千六百元之支票
    於八十九年三月九日在台中市○○路上遺失為由，向遠東國際商業銀行台中文心
    分行掛失止付上開支票，並經由該銀行通報票據交換所，再轉報該管司法警察機
    關協助偵查侵占遺失物罪嫌。同年二月三十日，上開支票由陳俊峰委託合作金庫
    代為提出交換，因已遭「掛失止付」而致退票，始為警循線查知上情。
二、案經台中市警察局第五分局報請臺灣臺中地方法院檢察署檢察官偵查起訴。
    理  由
一、訊據被告甲○○、乙○○對右揭由被告甲○○所簽發之面額十六萬四千六百元支
    票，業由被告乙○○交付予證人陳峻峰供為前揭互助會款支付之一部份並未遺失
    ，被告乙○○嗣因聽聞證人陳峻峰資力有變，惟恐證人陳峻峰如取得上開得標金
    額後，將有不按期繳交死會會款之虞，為求不讓證人陳俊峰順利提領上開十六萬
    四千六百元支票款項，而推由被告甲○○在八十九年三月九日至遠東國際商業銀
    行台中文心分行以上開支票於八十九年三月九日在台中市○○路上遺失為由，辦
    理掛失止付手續等事實，於本院審理中坦承在卷，核與證人陳俊峰別於警訊中所
    證述支票取得經過情形相符，復有相關互助會單影本、支票影本、被告甲○○辦
    理掛失止付所填寫之遺失票據申報書影本及證人陳峻峰所提出八十八年三月二十
    八日與被告甲○○、乙○○間之電話通話錄音譯文內容：「我（指甲○○）已經
    將這張票擋掉了（指辦理掛失止付），是因為幼拎這邊覺得沒有保障」、「現在
    已經擋掉了（指上開支票）」、「我（指乙○○）叫他（指甲○○）幫我擋的。
    」各一份，附於偵查卷內可稽，足證明被告二人確實明知上開支票乃係被告乙○
    ○交付予證人陳峻峰充作會款支付之用，竟予謊報遺失，所為上開自白，核與事
    實相符，事證明確，被告二人未指定犯人誣告犯行，足堪認定。
二、被告甲○○、乙○○明知上開支票並未遺失竟向該管公務員誣告提示票據之人涉
    犯侵占遺失物罪嫌。核其二人所為，係犯刑法第一百七十一條第一項之未指定犯
    人誣告罪。被告二人就上開犯行彼此間有犯意聯絡及行為分擔，均為共同正犯。
    爰審酌被告甲○○、乙○○犯罪之動機在避免發生倒會情事、目的在圖免給付票
    款，所生危害尚非嚴重，加以犯後均能坦承犯行，態度良好等一切情狀，分別量
    處如主文所示之刑，並均諭知易科罰金之折算標準。末查，被告甲○○、乙○○
    前均未曾受有期徒刑以上刑之宣告，有台灣高等法院被告全國前案紀錄表一份在
    卷可按，其二人犯後復坦承犯行，深具悔意，經此次刑之偵、審程序及罪刑宣告
    ，日後當知警惕而無再犯之虞，本院綜核各情，認所宣告之刑，均以暫不執行為
    適當，爰併各宣告緩刑二年，以啟自新。
據上論斷，應依刑事訴訟法第二百九十九條第一項前段，刑法第二十八條、第一百七
十一條第一項、第四十一條、第七十四條第一款，罰金罰鍰提高標準條例第一條前段
、第二條，判決如主文。
中      華      民      國    八十九    年      十      月     十一     日
                                  台灣台中地方法院刑事第七庭
                                      法  官  林  宗  成
右正本證明與原本無異
如不服本判決，應於送達後十日內向本院提出上訴狀（須附繕本），上訴於台灣高等
法院台中分院。
                                      書記官
中      華      民      國    八十九    年      十      月     十一     日
附錄論罪科刑法條
刑法第一百七十一條第一項︰未指定犯人，而向該管公務員誣告者，處一年以下有期
徒刑、拘役或三百元以下罰金。


司法院資訊處製作；財團法人民間司法改革基金會備份。
